【裁判字號】    95,交易,308
【裁判日期】    951215
【裁判案由】    過失致死
【裁判全文】
臺灣士林地方法院刑事判決             95年度交易字第308號
公  訴  人  臺灣士林地方法院檢察署檢察官
被      告  甲○○
                    寄嘉義縣大.
選任辯護人  陳金漢律師
上列被告因過失致死案件，經檢察官提起公訴（94年度偵字第12
490 號），被告為有罪之陳述，本院合議庭裁定改行簡式審判程
序，並判決如下：
    主  文
甲○○因過失致人於死，處有期徒刑肆月，如易科罰金，以銀元
參佰元即新臺幣玖佰元折算壹日。
    事  實
一、甲○○於民國94年11月20日上午8 時45分許，騎乘車號J9X-
    71 9號重型機車，沿臺北市北投區○○○路○ 段由北往南方
    向行駛，途經同路段51號前時，其本應注意車前狀況，並隨
    時採取必要之安全措施，而依當時天候陰、日間自然光線、
    道路雖濕潤但無缺陷及障礙物、視距良好，並無不能注意之
    情事，竟疏於注意，致不慎撞擊亦未注意來往車輛之路人吳
    玉霞，甲○○見吳玉霞傷勢外觀輕微，且未要求送醫治療，
    乃逕行騎車離去（肇事逃逸部分，檢察官另不起訴處分），
    吳玉霞則自行前往佑民醫院就診，終因顱內出血經轉送振興
    醫院治療，延至94年11月26日凌晨0 時2 分許死亡。
二、案經吳玉霞之子乙○○告訴及臺北市政府警察局北投分局報
    請臺灣士林地方法院檢察署檢察官偵查起訴。
    理  由
一、前述犯罪事實，業據被告甲○○於警詢時、偵查中、本院準
    備程序及審理時供認不諱（見偵查卷第4 至6 、34、44至46
    頁、相驗卷第33至34頁、本院95年11月29日準備程序筆錄及
    審判筆錄），並有道路交通事故現場圖、道路交通事故調查
    報告表(一)、(二)、道路交通事故補充資料表、交通事故談話紀
    錄表及分析研判表各1 紙可稽，又被害人吳玉霞確係因本件
    車禍死亡，亦有臺灣士林地方法院檢察署檢察官督同檢驗員
    相驗屬實，並製有勘驗筆錄、驗斷書及相驗屍體證明書在卷
    可資佐證。按汽車行駛時，駕駛人應注意車前狀況，並隨時
    採取必要之安全措施，道路交通安全規則第94條第3 項定有
    明文。被告騎乘機車自應注意遵守上開規定，而依當時天候
    陰、日間自然光線，路面雖溼潤但無缺陷及障礙物，視距良
    好，有道路交通事故調查報告表可據，被告並無不能注意之
    情形，竟疏未注意車前狀況，並隨時採取必要之安全措施，
    致被害人吳玉霞遭其騎車撞擊倒地致死，被告之行為顯有過
    失至明。雖被害人亦未注意來往車輛情事，同為發生車禍之
    原因，已據證人即前往現場處理車禍之警員蔡政典偵於偵查
    中證述明確，並有交通事故研判分析表在卷可參，被害人行
    為與有過失，惟被告仍難免過失之責，是被告之過失行為與
    被害人之死亡間，具有相當因果關係。本件事證明確，被告
    犯行堪以認定。
二、被告因駕車過失行為致被害人發生死亡結果，核其所為，係
    犯刑法第276 條第1 項之過失致死罪。起訴書記載「被告在
    限速50公里之道路超速行駛且未注意保持安全間隔」，惟查
    被告於警詢時供稱時速「40公里」及於偵查中供稱時速「40
    、50公里」等語，且無證據證明被告有駕車超速及未注意保
    持安全距離等情事，此部分之記載，容有錯誤，應不予認定
    ，附此敘明。爰審酌被告前無犯罪紀錄（見卷附臺灣高等法
    院被告前案紀錄表），素行良好，現尚在服役中，其過失程
    度及造成被害人死亡，並考量被告於犯罪後欲賠償告訴人之
    損害，惟告訴人未能同意，致無法達成民事和解，與被告犯
    罪後供認犯行之態度等一切情狀，量處有期徒刑4 月。又被
    告於犯罪時之刑法第41條第1 項前段規定：「犯最重本刑為
    5 年以下有期徒刑以下之刑之罪，而受6 個月以下有期徒刑
    或拘役之宣告，因身體、教育、職業、家庭之關係或其他正
    當事由，執行顯有困難者，得以1 元以上3 元以下折算一日
    ，易科罰金。」而被告行為時之易科罰金折算標準，修正前
    罰金罰鍰提高標準條例第2 條前段（現已刪除）規定，就其
    原定數額提高為100 倍折算1 日，則本件被告行為時之易科
    罰金折算標準，應以銀元300 元折算1 日，經折算為新臺幣
    後，應以新臺幣900 元折算為1 日。惟95年7 月1 日修正公
    布施行之刑法第41條第1 項前段則規定：「犯最重本刑為五
    年以下有期徒刑以下之刑之罪，而受六個月以下有期徒刑或
    拘役之宣告者，得以新臺幣一千元、二千元或三千元折算一
    日，易科罰金。」比較修正前後之易科罰金折算標準，以95
    年7 月1 日修正公布施行前之規定，較有利於被告，則應依
    刑法第2 條第1 項前段，適用修正前刑法第41條第1 項前段
    規定，定其折算標準。
據上論斷，應依刑事訴訟法第299 條第1 項前段、第273 條之1
第1 項，刑法第2 條第1 項前段、第276 條第1 項，修正前刑法
第41條第1 項前段，罰金罰鍰提高標準條例第1 條前段，修正前
罰金罰鍰提高標準條例第2 條，現行法規所定貨幣單位折算新台
幣條例第2 條，判決如主文。
本案經檢察官高俊申到庭執行職務。
中    華    民    國    95    年    12    月    15    日
                  刑事第三庭法  官  周明鴻
以上正本證明與原本無異。
如不服本判決，應於判決送達後10日內，向本院提出上訴狀。
                            書記官  丁梅芬
中    華    民    國    95    年    12    月    18    日
論罪法條：
刑法第276 條
因過失致人於死者，處2 年以下有期徒刑、拘役或2 千元以下罰
金。
從事業務之人，因業務上之過失犯前項之罪者，處5 年以下有期
徒刑或拘役，得併科3 千元以下罰金。


司法院資訊處製作；財團法人民間司法改革基金會備份。
